【裁判字號】    99,訴,781
【裁判日期】    990819
【裁判案由】    虛報進口貨物產地
【裁判全文】
臺北高等行政法院判決
                                       99年度訴字第781號
                                    99年7 月29日辯論終結
原      告  ○○實業股份有限公司
代  表  人  甲○○（董事長）
訴訟代理人  乙○○  ○○（兼送達代收人）
            何美蘭  律師
被      告  財政部基隆關稅局
代  表  人  丙○○○○○○
訴訟代理人  戊○○
上列當事人間虛報進口貨物產地事件，原告不服財政部中華民國
99年2 月9 日台財訴字第09800603830 號（案號：第09803782號
）訴願決定，提起行政訴訟，本院判決如下：
    主      文
原處分中關於第9 項貨物之裁處部分暨上開部分之訴願決定均撤
銷。
原告其餘之訴駁回。
訴訟費用由被告負擔百分之9 ，餘由原告負擔。
    事實及理由
一、事實概要：
    原告委由○○○○○○股份有限公司（下稱新象公司）於民
    國（下同）97年7 月24日向被告報運進口香港製成衣乙批（
    報單號碼：第AW/97/3271/0042 號，下稱系爭貨物）共21項
    ，原報列第1-8 項、第10-21 項貨品分類號列為第6205.20.
    00.00-7 號「棉製男用或男童用襯衫」、第9 項貨物之貨品
    分類號列第6206.30.00.00-4 號「棉製女用或女童用上衣、
    襯衫及短衫」，輸入規定均為「MP1 」( 即大陸物品有條件
    准許輸入）。被告依關稅法第18條第1 項規定，按原告申報
    之事項，先行徵稅放行，嗣經委請遠東貿易服務中心駐香港
    辦事處（下稱駐外單位）查證產地結果，綜合研判認定來貨
    實際產地應為中國大陸，核非屬經經濟部公告准許進口之大
    陸物品，認原告涉有虛報進口貨物產地，逃避管制之情事，
    爰依海關緝私條例第37條第3 項轉據同條例第36條第1 項、
    第3 項規定，處貨價1 倍之罰鍰，併沒入貨物，惟原告係5
    年內再犯海關緝私條例同一規定之行為3 次（被告95年第09
    501003號處分，於95年8 月26日確定；96年第09601975號處
    分，於96年9 月27日確定），依同條例第45條規定加重罰鍰
    1 倍，又系爭貨物於受裁處沒入前已放行，致無法裁處沒入
    ，乃依行政罰法第23條第1 項規定，裁處沒入貨物之價額，
    遂以98年6 月26日98年第09800513號處分書（下稱原處分）
    處貨價2 倍之罰鍰計新臺幣（下同）7,538,948 元，並沒入
    貨物之價額計3,769,474 元，合計處11,308,422元。原告不
    服，申請復查，未獲變更，所提訴願亦遭駁回，故提起本件
    行政訴訟。
二、原告主張略以：
    (一)系爭貨物於香港工廠製作完成，依「進口貨物原產地認定
      標準」（下稱原產地認定標準）第5 條及第7 條規定，原
      產地為香港，原告據實申報，並無虛報產地、逃避管制：
      1.依關稅法第28條第1 項、原產地認定標準第5 條及第7
        條規定，以進行完全生產貨物之國家或地區，或貨物完
        成重要製程即產生實質轉型之地區或國家，為該貨物之
        原產地。
      2.又依原產地認定標準第4 條第1 、2 項規定意旨，被告
        於認定原產地時，須就進口人所提出之一切產地證明文
        件，包括但不限於：交易文件、產製該貨物之原物料或
        加工資料或其他產地證明相關資料，綜合審酌判斷，而
        非僅拘泥於片面單一資料，以致發生以偏蓋全、率斷認
        定之錯誤。
      3.系爭貨物共21項均係由原告向香港○○○○(Apparel) Ltd
        （下稱○○○○ 公司）訂購，此有原告與○○○○ 公司間之
        訂購交貨付款文件為證（證6 ），且均有香港工業總會
        出具之原產地證書(Certificate of Hong Kong Origin
        ) ，證明系爭衣物之原產地確為香港：
        (1)系爭第1-8 、10-21 項貨物係原告下單給○○○○ 公司
          ，○○○○ 公司再下單給香港○○成衣有限公司(Lever
          Shirt Limited ，下稱○○公司) 訂購（證7 、14、
          19、24、29、35、40、45、50、55）。由香港工業貿
          易署核發之商業登記證可知，○○公司係一家位於香
          港之成衣製作工廠（證8 ）。○○公司隨即依據本件
          訂單所要求之樣式製作，在其工廠製作縫製本項衣物
          ，有○○公司之生產單（主要資料、車間資料）及實
          裁數報告等生產文件可證（原證9 、15、20、25、30
          、36、41、46、51、56）。而○○公司業已支付工人
          薪資，有○○公司之工人薪資支付報告等為憑（證10
          、16、21、26、31、37、42、47、52、57 ）。由上
          可知，前述衣服確實係在香港製作縫製，此並有原產
          地證書載明：「I here by certify that the goods
          described above originate in Hong Kong. （即：
          茲確認前述貨物之原產地為香港）」（證11、17、22
          、27、32、38、43、48、53、58）足證。○○公司完
          成本件衣服之製作後，即交付與○○○○ 公司，有G200
          0 公司之收貨收據（證12、33、31）及○○公司之發
          票為證（證13、18、23、28、34、39、44、49 、54
          、59），最後由○○○○公司出口至臺灣予原告。
        (2)系爭第9 項貨物（型號00000000，女士上衣）之生產
          過程為：原告下單給○○○○ 公司，○○○○ 公司再下單
          給香港Art China Corporation Ltd.（下稱A 公司）
          訂購（證60）。A 公司轉向○○發展公司(Yuk Shing
          Development Company ，下稱○○公司）訂購（證61
          ）。○○公司再轉向○○製衣有限公司(Silver Hawk
          Garment Mfg.Limited ，下稱○○公司）訂購（證62
          ）。○○公司即依據本件衣服訂單所要求之樣式進行
          製作。而○○公司及○○公司係位於香港之成衣製作
          工廠，有香港工業貿易署核發之商業登記證為憑（證
          63）。由上可知，前述衣服均確實在香港製作縫製，
          此亦有原產地證書可稽（證64）。
      4.唯有縫製過程始能賦予布片具有成衣特性，實質轉變為
        具備衣服形體，依認定標準第5 條及第7 條規定，系爭
        貨物之原產地為香港：
        (1)依原產地認定標準第5 條及第7 條規定意旨，以貨物
          完成重要製程即產生實質轉型之地區或國家，為該貨
          物之原產地。
        (2)衣物之重要特徵即在於可避體、可保暖。位於香港之
          ○○公司及○○公司就系爭衣服所進行之製作縫製過
          程，使原本不具衣物功能之布片，實質轉型為可避體
          、可保暖之衣物，換言之，布片倘若未經縫製過程，
          則仍只是若干布片，絕無可能改變為一件成衣，而唯
          有縫製過程始能賦予零星布片具有成衣特性，將布片
          之性質實質轉變為具備衣物形體之成衣，而發生「實
          質轉型」，由是足見衣服之縫製程序實乃成衣製作過
          程中最為重要之製程。
        (3)準此，揆諸前開關稅法第28條、原產地認定標準第4
          條第2 項及第5 條等規定，應認為系爭貨物之原產地
          為香港。是以，原告申報系爭衣物之原產地為香港，
          應無虛報貨物產地之違法。
    (二)被告僅以間接證據推斷臆測系爭衣服非於香港製作，顯屬
      率斷，亦違反實務判例及財政部訴願決定書之見解：
      1.財政部訴願決定書（案號：第09702509號）指出被告以
        間接證據臆測推斷原告申報貨物之產地為中國大陸，此
        事實認定違反行政法院判例意旨，該處分應撤銷：前引
        訴願決定書（證66）揭載行政法院第61年度判字第70號
        判例、62年度判字第402 號判例意旨，明揭行政機關對
        事實之認定應憑證據，不得片面臆測恣意推斷。
      2.被告稱系爭第9 項貨物之生產工廠為○○公司，駐外單
        位以掛號郵件聯絡○○公司，香港郵局以不到取掛號郵
        件為由而遭退件，○○公司顯非正常營運之工廠，應無
        生產該項貨物之事實云云。惟依前述財政部訴願決定書
        意旨，原告已提出香港工業貿易署核發之○○公司之商
        業登記證為憑，足以證明○○公司確為合法設立、正常
        營運之成衣製作工廠。迺被告僅以郵寄至○○公司之掛
        號郵件遭退件，率斷認定該公司顯非正常營運之工廠，
        更推論應無生產該項貨物云云，被告徒憑間接證據推測
        系爭貨物係於大陸生產製造，顯違反行政法院判例及訴
        願決定書見解，原處分書及復查決定書均於法不合，應
        予撤銷。
    (三)系爭貨物之產地標示並無去除、破壞或塗改，亦無其他足
      以判定虛報產地之事證，被告竟以產地標示二次車縫，即
      認定原產地為中國大陸，顯有違法：
      1.依進口時「進口貨物原產地認定標準參考事項」第1 條
        規定意旨，系爭貨物之產地標示乃明確記載「Made in
        Hong Kong 」，雖有二次車縫，惟並無前開規定所定之
        去除、破壞或塗改情形，亦無其他足以判定虛報產地之
        事證，且○○○○ 公司提供之系爭衣服原產地證明（證11
        、17、22、27、32、38、43、48、53、58、64），亦已
        明確記載系爭衣服之原產地為香港，則被告自應依前開
        規定，依產地標誌認定產地為香港，免再繼續查證或送
        認定。
      2.又依現行「海關認定進口貨物原產地作業要點」第7 條
        規定意旨，及財政部訴願決定（案號：第09702509號，
        證66）可知，如產地標籤縫固牢靠且已明確標示產地，
        而無貨物產地疑似為其他地區之跡象，即不得遽認貨物
        產地為其他地區。系爭貨物本身或產地標示並無去除、
        破壞或塗改等疑似中國大陸產製之直接證據，更無運送
        文件、貨櫃動態表、雙方買賣契約或虛偽之產地證明等
        ，足證明係中國大陸產製間接證據，迺被告竟僅以系爭
        衣服之產地標示二次車縫，即認定原產地為中國大陸，
        顯違反前開規定及財政部訴願決定書之意旨，準此，本
        件原處分顯已違法。
    (四)被告空言指稱○○公司僅進行肩縫等縫合工序，未舉證以
      實其說，其所稱顯不足採：
      被告辯稱系爭衣物之布料向大陸天津○○公司購買，布料
      交大陸深圳○○公司裁成組件，成衣組件再交○○公司在
      港進行肩縫、縫袖、縫合袖底骨及鎖邊等工序，再運往大
      陸工廠進行後整工序，再運回香港出貨到臺灣云云，惟查
      ，被告並未提出任何證明文件，僅空言指稱系爭衣物生產
      工廠香港○○公司僅進行肩縫等縫合工序，未舉證以實其
      說，其所稱顯不足採。
    (五)「成衣裁片」應屬海關進口稅則第63章之其他製成紡織品
      ：被告稱依海關進口稅則第11類紡織品與紡織製品類註七
      之詮釋：「本類所稱『製成』應作如下解釋：「(甲)修成正
      方形或長方形以外之形」，不論「成衣成品」或「成衣裁
      片」均屬製成品，均應歸列成衣之稅則號別，準此，本項
      貨物之稅則前六碼並未改變云云，惟查：
      1.依海關進口稅則第11類「紡織品及紡織製品」之規定，
        屬於該11類之紡織品及紡織製品包括第50章絲、……第
        61章針織或鉤針織之衣著及服飾附屬品、第62章非針織
        或鉤針織之衣著及服飾附屬品以及第63章其他製成紡織
        品等（證67）。另海關進口稅則第11類紡織品與紡織製
        品類註十四規定：「本類註所謂『紡織類衣服』係指屬於
        第61.01 至61.14 節及屬於第62.01 至62.11 節之衣服
        。」（證68）。從而，第11類之第61章針織或鉤針織之
        衣著及服飾附屬品以及第62章非針織或鉤針織之衣著及
        服飾附屬品即係指紡織類衣服，自不包括裁片。
      2.被告略以海關進口稅則第11類紡織品與紡織製品類註七
        「本類所稱『製成』應作如下解釋：(甲)修成正方形或長
        方形以外之形」，即推論：「成衣成品」或「成衣裁片
        」均屬製成品，均應歸列成衣之稅則號別云云，惟查：
        海關進口稅則第11類第63章係規範「其他製成紡織品」
        ，準此，縱使「成衣裁片」屬製成品，亦應屬第63章係
        規範「其他製成紡織品」，是以，「成衣裁片」之稅則
        前6 碼亦與「成衣成品」不同。換言之，系爭衣服之成
        衣裁片（原材料）經加工或製造後所產生之成衣成品（
        貨物）已與裁片歸屬之海關進口稅則前6 位號碼列相異
        ，依「進口貨物原產地認定標準」第7 條第1 項規定，
        系爭衣服之實質轉型發生在香港，應認定香港為系爭衣
        服之原產地。
    (六)紡織布料裁片不足辨識為衣服，尚不具成衣外形，則與成
      衣完成品應分別歸屬不同之稅則號別：被告另稱依國際商
      品統一分類制度註解第11類紡織品與紡織製品類註7 ：「
      本類所稱『製成』應作如下解釋：(a）修成正方形或長方
      形以外之形；」及總則：「（II）第56章至63章…依據本
      類類註7 規定，第56至63章中之『製成品』解釋如下：(1)
      裁切成方形或長方形以外者，例如紡織材料裁剪成衣服款
      式…」，故不論「成衣裁片」或「成衣成品」均屬製成品
      ，應歸列相同之稅則號別，準此，前揭貨物不論於中國大
      陸由布料製成成衣裁片，或裁片於香港縫合為成衣，其「
      成衣裁片」或「成衣成品」稅則前6 碼均為6205.20 並未
      改變云云，惟查：
      1.按國際商品統一分類制度註解第11類紡織品與紡織製品
        第62章「非針織及非鉤針織之衣著及服飾附屬品」章註
        之總則特別規定：「未完成或未完全之製品，如具有製
        成品所具備之主要特質，則和完成品歸於同一節中。…
        …」，此外，該總則另規定：「本章同時不包括下列各
        項：……（b ）紡織布料，經某種加工（例如縫邊或製
        成領口形狀）而欲製成衣服，但尚未足以完全辨識為衣
        服或衣服之零件者（第63.07 節）。」（證69）。
      2.由前開規定清楚可知，紡織材料，縱使經過剪裁或縫邊
        等之加工，而欲製成衣服，假若該剪裁後之未完成品，
        尚不足完全辨識為衣服，則該裁片與成衣完成品並不歸
        類於稅則章節。申言之，唯有裁片或織片於進口時已是
        整套或全套衣服之裁片，足以具有該衣服之外形，始將
        該裁片始視同成衣，否則，成衣之裁片與成衣之完成品
        ，仍分屬不同之稅則章節，截然甚明。迺被告竟稱不論
        「成衣裁片」或「成衣成品」均屬製成品，應歸列相同
        之稅則號別云云，而未區分該裁片是否足以辨識為衣服
        ，是否具有成衣外形，顯與前開總則規定不符。
      3.再者，被告並無任何證據足以證明系爭衣物係於大陸將
        布料裁剪為裁片全套後，送至香港縫合，卻誆稱足認系
        爭衣物之重要製程係於中國大陸完成云云，全無可採。
    (七)原告僅係○○○○ 公司品牌衣服之代理商，並未涉及衣服之
      生產過程，就被告認為系爭衣服製造商○○公司之交易價
      格不合理，以及○○公司之生產製造單「車間製作表」嘜
      頭標示疑義，○○公司已分別出具聲明書解釋緣由，足證
      原告與該公司之交易價格訂定及嘜頭標示毫無相關，被告
      以此認定原產地並非香港，顯有違誤：
      1.本件系爭衣服為○○○○ 公司品牌系列衣服，原告僅為該
        品牌衣服之代理進口商，依據原告與○○○○ 公司間簽訂
        之經銷合約，所有○○○○ 品牌服飾均完全由該公司供應
        ，原告並未涉及衣服之設計或製作之任一環節，亦非製
        造廠商，即系爭衣服從設計至製作生產，完全由○○○○
        公司負責，且原告僅能自○○○○ 公司取得該品牌服飾，
        故原告實無可能直接聯繫或接觸衣服之生產工廠，亦無
        從知悉各款衣服之詳細生產過程，僅能善意信賴○○○○
        公司提供之經香港官方機構核發之原產地證書，且本件
        原告提出之系爭衣服原產地證書並無虛偽不實情形，此
        亦經被告確認在案。
      2.就被告認為系爭衣服之製造商○○公司之交易價格不合
        理一事，○○公司已出具聲明如下：「我司就2007年至
        2008年間所生產的○○○○ 品牌之22款出口到臺灣的襯衫
        訂單（明細如下表）作相關單價之補充陳述聲明如下：
        以上之訂單乃我司按照香港原產地法規安排此等台灣訂
        單在香港工廠進行車縫工序生產及在中國大陸完成前期
        及後整工序，以符合香港原產地之規定。以上各款在香
        港工廠完成縫合工序之單價為每件HKD35.00及在中國大
        陸完成後整工序之單價為每件HKD38.50。上述之單價乃
        我公司按照○○○○ 公司之所有客戶（包括銷往臺灣以及
        其他國家地區之訂單等）在我司香港工廠生產及在中國
        大陸完成後整工序的襯衫的平均價格計算．並用於在香
        港報關申報用途（原證71）。
      3.另關於被告就○○公司之生產製造單「車間製作表」嘜
        頭標示疑義，○○公司亦出具聲明如下：「我司就2007
        年12月及2008年7 月所生產的○○○○ 品牌之7 款臺灣襯
        衫訂單（合約款號為00000000、00000000、00000000、
        00000000、00000000、00000000、00000000）做以下關
        於生產製造單之車間製作表圖示嘜頭一欄記載事宜之陳
        述聲明（附圖參考如下）: (一)○○○○ 品牌是由我司按不
        同之目的地國家而分別安排在中國大陸及香港的工廠分
        開生產，如前述7 款貨品（款號為00000000、00000000
        、00000000、00000000、00000000、00000000、000000
        00 )有部分訂單數量之目的地為臺灣，我司按照香港產
        地法規安排此部分臺灣訂單在香港工廠進行車縫工序生
        產，以符合香港原產地之規定。但為了統一和確保買方
        生產資料的正確性和完整性，故需在生產製單中闡述買
        方所有不同國家所需的嘜頭資料。(二)生產製單之車間製
        作表的嘜頭圖示實為供中國大陸及香港兩地工廠共同使
        用和參考的資料，而不同地方的工廠會分別自行參考並
        核對嘜頭圖示資料來安排生產貨物。(三)我司不但在生產
        製單中詳細列明不同目的地國家之嘜頭圖示，也一直恪
        守及嚴格按照貴我雙方之約定以及中國大陸和香港產地
        法規要求來安排不同目的地之貨物分別在中國大陸及香
        港的工廠分開生產。」（原證72）。
      4.由上可知，原告向○○○○ 公司訂購系爭衣服後，依據原
        告與○○○○ 公司間簽訂之經銷合約，衣服之製作程序與
        工廠之安排，原告即無從過問，既無法知悉○○○○ 公司
        係向哪一家公司下單購買，更無由得知○○○○ 公司與該
        公司間就系爭衣服之購買價格是否進行如何之安排。若
        非○○公司提出前開交易價格說明書，原告根本無從獲
        悉前述○○公司聲明之情形，更可證明○○○○ 公司與利
        華公司間之交易價格安排根本與原告毫無關係，絕非原
        告所能干涉。迺被告竟以○○○○ 公司與○○公司間之交
        易價格不合理，逕自認定產地即為中國大陸，顯屬臆測
        。
      5.另有關生產製造單「車間製作表」嘜頭標示疑義，被告
        稱○○工廠生產之相同貨品，因買方國家不同而改變其
        產地標示，足見其虛報貨物進口產地，逃避管制云云，
        惟○○公司就其所生產衣服究竟為如何之生產程序，完
        全在於○○○○ 公司與○○公司間之安排，且○○公司於
        所製作衣服之生產製造單「車間製作表」之嘜頭標示，
        亦全繫諸於○○公司之安排，原告絕無可能指示或涉入
        ，迺被告竟將○○公司之嘜頭標示，認定為原告之虛報
        貨物進口產地，逃避管制之行為，顯有違誤，蓋原告申
        報系爭衣服之原產地為香港乃依據香港官方機構核發之
        原產地證書，若○○公司未提出上開聲明書，原告亦無
        由獲悉前述情形。基上足見被告恣意認定原告虛報貨物
        產地，顯屬率斷，洵無可採。
    (八)被告另稱，原告另案進口貨物於香港車縫工序之附加價值
      未逾35％，故其產地應認定為中國大陸云云，惟查：縱使
      原告於另案進口貨物在香港車縫工序之附加價值未逾35％
      ，亦與本件系爭衣服之附加價值毫無關聯，被告藉詞援引
      ，顯然錯誤，更屬不當，實不足為憑。
    (九)原告係代理○○○○ 公司之品牌服飾在臺銷售，已嚴格要求
      ○○○○ 公司所有供應之服飾產品均須符合我國法令規定且
      係香港製造，足證原告絕無意圖虛報產地、逃避管制：
      原告成立於58年，多年來從事進出口貿易業務，向來恪遵
      法令，並誠實納稅，從無任何逃漏稅捐之記錄。僅就代理
      進口品牌服飾業務而言，近十數年來，每年均持續創造60
      0 多個就業機會，平均每年上繳關稅與營業稅之近額達1
      億5 千萬元以上，足見原告係殷實守法之業者，對我國經
      濟確有貢獻。原告於西元1988年與○○○○ 公司簽訂經銷代
      理合約（證22），為○○○○ 品牌服飾在臺灣地區之獨家品
      牌代理商，○○○○ 品牌乃○○○○ 公司所有，故一切○○○○
      品牌商品之設計、製造、供應均由○○○○ 公司負責並主導
      。原告僅係一代理商，進口○○○○ 品牌服飾在臺銷售，並
      非該品牌之所有者，故無法指定○○○○ 品牌服飾之製造工
      廠，惟原告已嚴格要求○○○○ 公司所有供應進口至臺灣銷
      售之服飾成衣均必須符合我國法令規定且係在香港製造，
      而○○○○ 公司提供之由香港政府認可之香港工業總會所核
      發合法之產地證明書，即可證明原告所進口至臺灣之成衣
      均為香港當地所製造，由是可證，原告於進口申報時，絕
      無故意虛報產地、逃避管制等行為。
    (十)基上，原告申報產地為香港並無違法，被告錯誤認定系爭
      衣物之產地為大陸，而認原告之申報涉及逃避管制云云，
      顯與前述衣物之實際製造過程不符，且被告所指情形顯不
      足以證明前述衣物之產地歸屬，亦非間接證據，被告執此
      推論系爭衣物原產地為中國大陸，顯屬率斷，更與實務判
      例及財政部訴願決定書相悖，於法有違，應予撤銷。為此
      ，提起本件訴訟，並聲明求為判決：訴願決定、復查決定
      及原處分均撤銷。
三、被告則以：
    (一)原告有報運貨物進口涉有虛報產地，逃避管制等情事，被
      告依海關緝私條例第37條第1 、3 項、第36條第1 、3 項
      及第45條及行政罰法第23條第1 項規定，據以論處，於法
      洵無不合。
    (二)查進口貨物產地之認定，海關係按實到貨物情形，參酌產
      地證明文件等（包括：產地證明書、運送契約、船舶、貨
      櫃動態資料及其他……供證明產地之相關文件等），並依
      關稅法第28條、原產地認定標準等相關規定，綜合研判，
      認定產地。系爭第1-8 項、第10-21 項貨物參據產地證明
      書（案卷1 附件1 第4 至11頁及第13至24頁）所載，其生
      產工廠為○○公司，嗣據駐外單位實地訪查結果（案卷3
      附件19第10頁），製作系爭貨物之布料係由大陸深圳○○
      公司剪裁成成衣組件，成衣組件再交由○○公司在港進行
      肩縫、縫袖、縫合袖底骨及鎖邊等工序，再運往○○公司
      進行後整工序包括縫衣領、縫袖口、腳口捲邊、上鈕及包
      裝等後整工序，最後再運回香港出貨到臺灣。
    (三)依海關進口稅則解釋準則（案卷1 附件3 第4 頁）之規定
      ，參據國際商品統一分類制度註解（下稱HS註解）第820
      頁（案卷1 附件4 第6 頁）第61章針織或鉤針織之衣著及
      服飾附屬品「總則」所稱：「……本章也包括上述之未完
      成或未完全製品，包括用以製成此製品之已成形針織或鉤
      針織品，若此類產品有製成品所具備的主要特質則可和完
      成品歸於同一節中…。」及第834 頁（案卷1 附件4 第9
      頁）第62章非針織或非鉤針織之衣著及服飾附屬品「總則
      」所稱：「……本章也包括上節之未完成或未完全製品，
      含用以製成此物品之已成形紡織品……如具有製成品所具
      備的主要特質，則和完成品歸於同一節中……」之詮釋，
      意指已成形紡織品，如具有製成品所具備的主要特質者，
      不論為未完成或未完全製品，均應和完成品歸於同一節中
      。而何謂「主要特（性）質」，如裁片、織片已屬整（全
      ）套衣服或為衣服主要部件，具成衣之雛形，其材質款式
      皆符合第61章、第62章各節、目、款規定「衣服」之貨名
      定義者，即視同成衣，歸列同一稅則號別；反之，於非屬
      整（全）套成衣之裁片、織片或主要部件者，尚未足以完
      全辨識為衣服或衣服零件者，則依據HS註解第851 頁（案
      卷1 附件4 第13頁）對稅則第6307節其他製成品、包括服
      裝模型樣品所稱：「本節包括除列明在第11類其他節或本
      商品標準分類其他稅號外之任何紡織材料的製品。特別包
      括下列各項……(26)紡織布料經某種加工（例如縫邊或製
      成領口形狀）而欲製成衣服，但尚未足以完全辨識為衣服
      或衣服之零件者。」之詮釋，尚未足以完全辨識為衣服或
      衣服零件者，始歸列第63章。依前開我國稅則分類之相關
      規定，系爭第1-8 項及第10-21 項貨物，不論係襯衫或襯
      衫裁片（已屬整套衣服或為衣服主要部件），均應歸列襯
      衫之稅則第6205.20 目下（案卷2 附件16第2 頁），故布
      料於中國大陸裁成襯衫裁片，襯衫裁片歸列稅則第6205.2
      0 目與布料歸列稅則第5210.31 目（案卷2 附件16第1 頁
      ）不同，稅則前6 位碼業已改變，襯衫裁片於香港車縫後
      稅則前6 位碼亦為稅則第6205.20 目，並未改變；準此，
      系爭貨物於大陸裁成襯衫裁片及於香港縫合後之稅則前6
      碼均為稅則第6205.20 目。原告所稱系爭衣服之成衣裁片
      （原材料）經加工或製造後所產生之成衣成品已與裁片歸
      屬之稅則前6 位碼相異乙節，顯不諳貨品分類，核無足採
      ；且依前所述，原告主張應係誤解裁片、織片與衣服零件
      之定義，亦非可採。
    (四)關於成衣之加工過程，何者為「完成重要製程」，被告曾
      於96年間函詢經濟部工業局，經該局於96年5 月30日以工
      化字第09600426850 號函復：「說明：二目前國際通行成
      衣原產地認定方式分為美國及歐盟二種標準：(一)美國：以
      『縫合地』為原產地，若於二個（含）以上國家完成縫合
      製程，則以最重要之縫合地或最終重要縫合地為原產地。
      (二)歐盟：以『完整縫製過程』地為原產地。三謹提供上述
      意見供參，至於如何認定進口成衣原產地，請依93年3 月
      29日貴部台財關字第0930550148號令及本部經貿字第0930
      2603290 號令會銜修正發布之『進口貨物原產地認定標準
      』辦理。」（原處分卷1 附件6 ）故成衣之加工過程，何
      謂「完成重要製程」，我國並未明文規定。參據HS註解第
      715 頁（案卷1 附件4 第3 頁）有關海關進口稅則第11類
      「紡織品與紡織製品」類註7 之詮釋：「本類所稱『製成
      』應作如下解釋：(a) 修成正方形或長方形以外之形」，
      又參據HS註解第724 頁（案卷1 附件4 第4頁 ）：「依據
      本類類註7 規定，第56至63章中之『製成品』解釋如下：
      (1)裁切成方形或長方形以外者例如紡織材料裁剪成衣服款
      式…。」即例舉「裁片」屬於衣服之製成品，準此，本件
      前揭貨物係於中國大陸將布料裁剪為裁片後，送至香港縫
      合，再運至中國大陸進行後續工序，足認其重要製程「裁
      片」係在中國大陸完成；原告主張「縫製過程」為成衣製
      作過程中最重要之製程，顯不黯前揭HS註解有關「製成品
      」之詮釋，要無足採。原告提出香港○○○○律師行合夥
      人○○○所出具之意見書及我國紡織品輸銷美國應注意事
      項，乃係分別就香港當局簽發產地來源證明有關之香港法
      律規定與程序之說明，以及出口至美國地區紡織品原產地
      認定概要之介紹，均核與本件報運進口系爭貨物應依我國
      稅則分類之相關規定而為產地認定無涉，不足以據為有利
      於原告之認定。
    (五)審酌○○公司提供予駐外單位之布料物料進貨、進出口載
      貨清單、生產單及生產記錄等相關文件，經核算結果，以
      報單第1 、2 項貨物為例，由該布料裁剪1 件襯衫所使用
      之布料價值HKD21.75〔1.74（案卷3 附件19第136 頁）×
      12.5（案卷3 附件19第148 頁）〕，該布料製成1 件襯衫
      裁片由中國大陸輸出金額為HKD12. 5〔15,750÷1,260=12
      .5（案卷3 附件19第107 頁）〕，裁片前之布料價值高於
      裁片價值顯不合理，而該裁片於香港縫合後1 件襯衫價值
      高達HKD35 〔21,000÷600=35（案卷3 附件19第116 頁）
      〕，再於中國大陸進行縫衣領、縫袖口、腳口捲邊及上鈕
      及包裝等後工序其單價為HKD38.5 〔190,575 ÷4,950=38
      .5（案卷3 附件19第132 頁）〕，於香港僅進行簡單之縫
      合，卻產生35-12.5=HKD22.5 之增值，如是，本件顯然低
      報裁片價值，致提高衣物於香港之附加價值，○○公司提
      供文件所載之價格，即無足採。次參據原告於97年1 月7
      日向被告進口香港產製成衣乙批（報單第AW/96/6362/017
      2 號，案卷1 附件7 第5 頁），該案報單第51項為SHIRT
      ，係布料於中國大陸裁成裁片，裁片再由香港啟德製衣廠
      進行肩縫、縫袖、縫合袖底骨及側縫等工序，其於香港所
      為之縫合工序與本件前揭衣物於香港由○○公司所為之工
      序相同，該案報單該項貨物於香港所為工序之附加價值率
      為20% （案卷4 附件20第7 、8 頁），應足認系爭前揭衣
      物於香港所為工序之附加價值率亦未逾35% ，是本案系爭
      前揭衣物應認其重要製程係在中國大陸完成，依進口原產
      地認定標準第5 條第2 款規定，認定其產地為中國大陸，
      洵屬適法。再據○○公司之生產單「車間製作表」圖示-
      「嘜頭」一欄（案卷3 附件19第144 頁）記載：「產地嘜
      僅落約旦埠或台灣埠，緊貼洗水嘜上落，約旦埠落MADE
      IN CHINA，臺灣埠落MADE IN HONG KONG ，有走沙特阿拉
      伯的也要落產地嘜made in china 」，顯示同一工廠生產
      之同樣貨品，因買方國家不同而改變其產地標示，足見其
      虛報進口貨物產地，逃避管制之行為，至為明確。
    (六)系爭第9 項貨物原告稱係由○○○○ 公司再下單給A 公司，
      A 公司轉向○○公司訂購，○○公司再轉向○○公司訂購
      ，○○公司即依據訂單所要求之樣式進行製作云云。惟駐
      外單位於97年9 月29日以掛號郵件聯絡○○公司，香港郵
      局以不到取掛號郵件為由而遭退件（案卷3 附件19第21頁
      ），而駐外單位稱據香港商業登記署資料顯示，97年9 月
      25日○○公司仍然存在（案卷3 附件19第2 頁）；如是，
      ○○公司應足認顯非正常營運之公司；至○○公司參據原
      告提供之資料顯示（案卷2 附件13第496 頁），○○公司
      於97年10月28日向香港工業貿易署申請取消工廠登記；如
      是，○○公司顯非正常營運之工廠，應無生產該項貨物之
      事實。系爭第9 項貨物依輸入規定，僅中國大陸產製者管
      制輸入，被告依進口貨物原產地認定標準第4 條第3 項規
      定，根據查得事證綜合研判認定其產地為中國大陸，洵屬
      適當。原告主張本項貨物為○○公司製作，顯係事後彌縫
      之詞，自無可採。
    (七)查進口貨物產地之認定，係以實到貨物查驗取得之證據力
      為主，書件審核及國外根查為輔，兩者相輔相成，經綜合
      研判始作為產地認定之準據，並非單憑進口人提供來貨產
      地證明文件，作為認定標準，此為海關查驗進口貨物實務
      經驗法則。系爭貨物產地證明書共21份（案卷1 附件1 第
      4 至24頁）雖係香港中華廠商聯合會、香港工業總會所簽
      發，惟僅具形式證據力，其實質證據力仍應就事實及其他
      證據具體判斷之，而非謂具形式證據力者，其實質證據力
      即為真，是以系爭貨物產地即無法依原告所提供之產地證
      明書據以認定，本件被告依進口貨物原產地認定標準及行
      政程序法第43條規定，認定產地為中國大陸，產地證明書
      所證明之內容與實際來貨認定結果不符，衡諸經驗法則，
      當以實際貨物認定之證據力為依據，則產地證明書所證內
      容，自難採認。從而，原告以系爭貨物已開立原產地證明
      ，主張原產地為香港乙節，亦無足採。本件被告對於系爭
      貨物產地之認定，係本於行政機關依法行政之原則，詳細
      審酌來貨各項相關事證，並對當事人有利及不利事項一律
      注意，而為符合經驗法則之判斷，從未對原告所提理由或
      事證避重就輕，原告訴稱被告未敘明產地證明書不可採之
      理由，核與事實不符，不足採信。
    (八)本案駐外單位於97年10月22日訪查○○公司，據○○公司
      表示（案卷3 附件19第12頁），製作系爭貨物之布料係由
      大陸深圳○○公司剪裁組件，成衣組件再交由○○公司於
      97年4-7 月在港進行肩縫、縫袖、縫合袖底骨及鎖邊等工
      序，再運往○○公司進行後整工序包括縫衣領、縫袖口、
      腳口捲邊、上鈕及包裝等後整工序。原告訴稱○○公司僅
      進行肩縫等縫合工序，被告未舉證乙節，顯與事實不符，
      核無足採；又參據○○公司提供裁片自中國大陸運送至香
      港之文件，以報單第1 項其中1 份文件為例（案卷3 附件
      19第107 頁），該文件載明貨名為1260 SETS COMPONENT
      PARTS OF MEN'S 62% COTTON 38% POLYESTER WOVEN SHI-
      RTS （SLEEVE PLACKETS FRONT PLACKETS & POCKETS AND
      BACK PANEL WITH YOKES)，即表示為襯衫整套裁片包含袖
      片、前片有口袋及後片有衣領，應足資證明系爭第1-8 項
      及第10-21 項衣物係襯衫整套裁片由中國大陸運至香港縫
      合，依前揭說明及海關進口稅則解釋準則二(甲)規定，系爭
      第1-8 項及第10-21 項襯衫整套裁片應歸列稅則第6205.2
      0 目下，認定實質轉型係在中國大陸完成，其產地為中國
      大陸，洵屬適法；另○○公司提供之文件所載之價格，顯
      有低報裁片價格情事，致無法核算其於香港之附加價值，
      被告參酌原告另案襯衫全套裁片自中國大陸運至香港由啟
      德製衣廠，於香港進行肩縫、縫袖及縫合袖底骨和側縫等
      工序後（案卷4 附件20第5 頁），再送回大陸進行後整工
      序之案件，其於香港進行車縫工序之附加價值率為20% ，
      應足認本案○○公司車縫工序之附加價值率未逾35% ，原
      告指摘本局藉詞援引，實不足為憑乙節，顯有誤解，殊無
      足採。原告另稱被告以間接證據推斷臆測系爭衣服非於香
      港製作，顯屬率斷乙節，本件被告依行政程序法第43條暨
      進口貨物原產地認定標準規定，認定系爭貨物產地為中國
      ，洵屬適法妥當。
    (九)依行政罰法第7 條第1 項規定意旨，海關緝私條例第36條
      及第37條規定之違章行為，係以行為人之故意或過失為其
      責任條件。本件原告訴稱已嚴格要求○○○○ 公司所供應之
      服飾應為香港製造乙節縱屬實情，今既經被告查得系爭貨
      物產地為中國大陸，則○○○○ 公司未依原告之要求辦理，
      亦屬原告與○○○○ 公司間之私法關係，本件原告涉有虛報
      進口貨物產地之違章行為，原告仍應負有過失之責，自不
      得冀邀免罰。又系爭第1-8 項及第10-21 項貨物被告係以
      其於中國大陸進行實質轉型為由，認定產地為中國大陸，
      被告並未否定前揭貨物於香港由○○公司加工縫合之事實
      ，故原告所提供○○公司生產單（主要資料、車間資料）
      、實裁數報告及工人薪資支付報告等生產文件，自難認其
      為有利之證據；另原告起訴狀原證66所列財政部97年11月
      17日台財訴字第09700357070 號訴願決定，與本件爭點或
      有相同之處，惟該案屬於個案訴願決定，僅對該個案具有
      拘束力，其所持見解自對於本案不生拘束之效力。
    (十)依財政部97年11月3 日台財關字第09705505100 號令（案
      卷1 附件8 ）之釋示，本案被告於98年2 月13日以基普五
      字第0981004455號函（案卷1 附件9 ）通知原告於文到之
      翌日起2 個月內，檢具經濟部國際貿易局核發之專案輸入
      許可文件憑辦，惟原告未能配合辦理，從而本案依據首揭
      法條所為之處分，核屬允洽。又廠商報運貨物至世界各地
      ，自應查明各進口地海關對於產地之認定方式，本案被告
      依進口貨物原產地認定標準規定認定系爭貨物原產地，核
      屬適法，至香港與歐美各地認定原產地之方式，縱與我進
      口貨物原產地認定標準或有不同，亦難謂原處分有違背法
      令，原告冀求本案應以縫製地認定原產地，顯係不諳法令
      ，核無足採。再依關稅法第28條第1 、2 項規定，海關應
      依原產地認定標準規定認定進口貨物原產地，原告從事國
      際貿易，對於貿易標的物之內容，應負查明與注意之責任
      。本案系爭貨物，原產地確為中國大陸，且係尚未開放准
      許輸入之大陸物品，原告僅憑供應商所提供香港產地證明
      書，即相信系爭貨物產地為香港，顯疏於查明，其應注意
      能注意而未注意，致發生虛報產地，逃避管制之情事，其
      行為難謂無過失，依行政罰法第7 條第1 項規定，自不得
      免罰。
    (十一)復依財政部92年12月16日台財關字第0920550915號函釋示
      （證據1 ），海關緝私條例第45條規定所稱「再犯本條例
      『同一規定之行為』」，指再犯「同條項規定之行為」。
      其說明：二行政機關所為行政罰之目的，係為維持行政秩
      序，達成國家行政之目的。查海關緝私條例第37條第1 項
      各款規定，所處罰者乃報運人違反其依法應誠實申報之義
      務，亦即報運人對於進口貨物之虛報行為；至同條例第45
      條則係為嚴懲行為人再犯同一規定之行為而加重處罰。為
      避免行為人利用該條例第37條第1 項各款所列之不同違法
      行為態樣逃漏進口稅捐，藉以規避加重處罰規定，而使上
      開行政目的無法達成。是再犯海關緝私條例第37條「同條
      項」規定之行為者，即有本條例第45條之加重處罰規定之
      適用。至於同條例第4 章罰則中其他列有處罰規定之條文
      ，因僅屬分項列明不同之違法行為態樣，或構成處罰要件
      ，且無細分至「款」之情形，是以再犯「同條項」規定之
      行為者，即構成本條例第45條之再犯「同一規定」之行為
      。查，原告曾因虛報進口貨物名稱，逃避管制，而為被告
      處分確定（被告95年第09501003號處分，於95年8 月26日
      確定，原處分卷1 附件15第1 頁），而該次虛報進口貨物
      名稱，逃避管制違章情事，適用海關緝私條例第37條第3
      項，與本次虛報進口貨物產地，逃避管制違章情事，適用
      同條項處分，揆諸上開意旨，即構成本條例第45條之再犯
      「同一規定」之行為，被告依法加重罰鍰處分，洵無不合
      。
    (十二)揆諸最高行政法院94年判字第1800號判決意旨（證據2 第
      3 頁) ，本件原告之違規情形，在事務的本質上並無具體
      的特殊情形，得據以不加重裁罰之正當理由，誠難謂原處
      分未斟酌本件具體個案情形而進行裁罰。是以，本件被告
      依海關緝私條例授權之目的，在法定裁量範圍行使裁量權
      ，尚無違反比例原則或平等原則之情形。原告訴稱原處分
      就罰鍰所涉法規之適用，違反比例原則或裁量濫用等節，
      亦無足採。綜上論述，原處分及訴願決定並無違誤等語，
      資為抗辯。並聲明求為判決駁回原告之訴。
四、本院之判斷：
    (一)按「報運貨物進口而有下列情事之一者，得視情節輕重，
      處以所漏進口稅額2 倍至5 倍之罰鍰，或沒入或併沒入其
      貨物…四其他違法行為。」、「有前2 項情事之一而涉及
      逃避管制者，依前條第1 項及第3 項論處。」、「私運貨
      物進口、出口或經營私運貨物者，處貨價1 倍至3 倍之罰
      鍰。」、「前2 項私運貨物沒入之。」、「追徵或處罰之
      處分確定後，5 年內再犯本條例同一規定之行為者，其罰
      鍰得加重2 分之1 ，犯3 次以上者，得加重1 倍。」為海
      關緝私條例第37條第1 項、第3 項、第36條第1 項、第3
      項及第45條所明定。次按「得沒入之物，受處罰者或前條
      物之所有人於受裁處沒入前，予以處分、使用或以他法致
      不能裁處沒入者，得裁處沒入其物之價額；其致物之價值
      減損者，得裁處沒入其物及減損之差額。」行政罰法第23
      條第1 項亦定有明文。
    (二)再按「海關對於進口貨物原產地之認定，應依原產地認定
      標準辦理，必要時，得請納稅義務人提供產地證明文件…
      …。」、「前項原產地之認定標準，由財政部會同經濟部
      定之。」關稅法第28條第1 項前段、第2 項有明文規定。
      另財政部及經濟部依關稅法第28條第2 項授權會銜訂立之
      進口貨物原產地認定標準第4 條第1 項規定：「進口貨物
      原產地由進口地關稅局認定。原產地認定有疑義時，進口
      地關稅局得通知納稅義務人限期提供產地證明文件或樣品
      。」第5 條規定：「非適用海關進口稅則第二欄稅率之進
      口貨物以下列國家或地區為其原產地：一、進行完全生產
      貨物之國家或地區。二、貨物之加工、製造或原材料涉及
      二個或二個以上國家或地區者，以使該項貨物產生最終實
      質轉型之國家或地區。」第7 條第1 項規定：「第5 條之
      進口貨物，除特定貨物原產地認定基準由經濟部及財政部
      視貨物特性另訂定公告者外，其實質轉型，指下列情形：
      一、原材料經加工或製造後所產生之貨物與原材料歸屬之
      海關進口稅則前六位碼號列相異者。二、貨物之加工或製
      造雖未造成前款稅則號列改變，但已完成重要製程或附加
      價值率超過百分之35以上者。」
    (三)查前揭事實概要所載各節，以及系爭貨物第1-8 項、第10
      -21 項貨品分類號列第6205.20.00.00-7 號「棉製男用或
      男童用襯衫」、第9 項貨物之貨品分類號列第6206.30.00
      .00-4 號「棉製女用或女童用上衣、襯衫及短衫」，輸入
      規定皆為「MP1 」( 即大陸物品有條件准許輸入），均屬
      行為時未經經濟部公告准許進口之大陸物品，且原告前曾
      因違犯同一規定而經被告以95年第09501003號、96年第09
      601975號處分書裁處確定等情，為兩造所不爭執，並有系
      爭貨物進口報單、產地證明書、被告所為前開95年、96年
      處分書及海關進口稅則規定等件各在原處分卷可稽，堪認
      為真實。
    (四)歸納兩造上述之主張，可知本件之主要爭執在於：被告認
      定系爭貨物產地為中國大陸，有無違誤？經查：
      (甲)系爭第1-8 項及第10-21 項貨物部分：
        1.依原處分卷所附原告報關時提出之產地證明書所載，
          系爭第1-8 項及第10-21 項貨物之出口商（Exporter
           ）為○○公司（工廠號碼：02609）；又經被告委請
          駐外單位向○○公司查證結果，上開貨物係○○○○ 公
          司向○○公司下單生產，該批貨品之布料係向大陸天
          津○○紡織有限公司（下稱○○公司）購買，由大陸
          深圳○○服飾皮具有限公司（下稱○○公司）剪裁組
          件，再由○○公司於97年4-7 月間在香港進行肩縫、
          縫袖、縫合袖底骨及鎖邊等工序，之後再運往大陸慶
          盛公司進行後整工序（包括縫衣領、縫袖口、腳口卷
          邊、上鈕及包裝等），有駐外單位訪查工廠報告及利
          華公司提供之布料物料進貨、進出口載貨清單、生產
          單及生產紀錄等相關文件在卷可稽（見原處分卷3 附
          件19）。
        2.揆諸上述貨物交易及生產流程可知，系爭第1-8 項及
          第10-21 項貨物是由○○公司向大陸○○公司購買布
          料後，將布料交大陸深圳○○公司在中國大陸剪裁為
          成衣組件，再由○○公司在香港進行肩縫、縫袖、縫
          合袖底骨及鎖邊等工序，之後再運往中國大陸進行包
          括縫衣領、縫袖口、腳口卷邊、上鈕及包裝等後整工
          序。另參據○○公司提供裁片自中國大陸運送至香港
          之文件，以報單第1 項其中1 份文件（原處分卷3 附
          件19第107 頁）為例，其所載貨名為1260 SETS COM-
          PONENT PARTS OF MEN'S 62% COTTON 38% POLYESTER
          WOVEN SHIRTS（ SLEEVE PANEL FRONT PLACKETS &
          POCKETS AND BACK PANEL WITH YOKES ），上開裁片
          既包括袖片、前片有口袋及後片有衣領，即知在中國
          大陸裁剪之成衣組件乃成衣之整套裁片，以前揭之襯
          衫為例，即係包含袖片、前片有口袋及後片有衣領之
          襯衫整套裁片。
        3.按海關進口稅則解釋準則二、(甲)規定：「稅則號別中
          所列之任何一種貨品，應包括該項貨品之不完整或未
          完成者在內，惟此類不完整或未完成之貨品進口時需
          已具有完整或完成貨品之主要特性……」（原處分卷
          1 附件3 第4 頁），並參據國際商品統一分類註解（
          下稱H.S 註解）第61章針織或鉤針織之衣著及服飾附
          屬品「總則」所稱：「……本章也包括上述之未完成
          或未完全製品，包括用以製成此製品之已成形針織或
          鉤針織品，若此類產品有製成品所具備的主要特質則
          可和完成品歸於同一節中……。」（原處分卷1 附件
          4 第6 頁）、第62章非針織或非鉤針織之衣著及服飾
          附屬品「總則」所稱：「……本章也包括上節之未完
          成或未完全製品，含用以製成此物品之已成形紡織品
          ……如具有製成品所具備的主要特質，則和完成品歸
          於同一節中。……」（原處分卷1 附件4 第9 頁），
          以及第11類紡織品類註7 「本類所稱『製成』應作如
          下解釋：a.修成正方形或長方形以外之形……」、「
          依據本類類註7 規定，第56至63章中之『製成品』解
          釋如下：(1)裁切成方形或長方形以外者例如紡織材料
          裁剪成衣服款式；或物品邊緣裁切成波浪形（齒形）
          （如某些擦拭布）等均應視為製成品」之詮釋（原處
          分卷1 附件4 第3 、4 頁），可知，已成形紡織品，
          如具有製成品所具備的主要特質者，不論為未完成或
          未完全製品，均應和完成品歸於同一節中。而所謂「
          主要特（性）質」，如裁片、織片已屬整（全）套衣
          服或為衣服主要部件，具成衣之雛型，其材質款式皆
          符合第61章、第62章各節、目、款規定「衣服」之貨
          名定義者，即視同成衣，歸同一稅則號別；反之，於
          非屬整（全）套成衣之裁片、織片或主要部件者，尚
          未足以完全辨識為衣服或衣服零件者，則依據H.S 註
          解對稅則第6307節其他製成品、包括服裝模型樣品之
          詮釋為是。
        4.依前揭稅則分類之相關規定，並參據H.S 註解之詮釋
          ，系爭貨物中第1-8 項及第10-21 項貨物，其由布料
          改變為具有衣服款式之裁片既在中國大陸完成，該裁
          片又屬整套衣服或為衣服主要部件，具成衣之雛型，
          故不論係襯衫或襯衫裁片（已屬整套衣服或為衣服主
          要部件），均應歸列稅則第6205.20 目下（案卷2 附
          件16第2 頁），核與布料應歸列稅則第5210.31 目（
          案卷2 附件16第1 頁）已有不同，二者稅則前6 位碼
          業已改變，反之，襯衫裁片於香港車縫後，稅則前6
          位碼仍為第6205.20 目，並未改變。準此足知，系爭
          貨物於中國大陸由布料裁成襯衫裁片時，即已實質轉
          型，應按其材質款式歸列於第62章各節、目、款規定
          「衣服」之稅則號別，故被告認系爭第1-8 項及第10
          -21 項貨物之產地為中國大陸，洵屬有據。至於成衣
          裁片事後雖運至香港進行肩縫等工序，惟此已不影響
          稅則之歸列，亦無礙產地之認定。原告主張唯有縫製
          過程始能賦與零星布片具有成衣特性，實質轉型為可
          避體、保暖之衣物，且成衣裁片（原材料）經加工或
          製造後所產生之成衣成品與裁片歸屬之稅則前6 位碼
          相異，應依原產地認定標準第5 條及第7 條規定，以
          系爭貨物產生最終實質轉型地香港為原產地云云，顯
          係誤解貨品分類規定及H.S 註解，核無足採。
        5.原告雖執前詞主張被告認定系爭第1-8 項及第10-21
          項貨物產地為中國大陸，顯然有誤云云。惟查：
          (1)進口貨物是否有虛報情事，係以申報進口報單與實
            際來貨是否相符為認定依據，而進口貨物產地之認
            定，應以實到貨物取得之證據力為主，產地證明書
            之發給係採書面作業，僅為認定產地之參考證據之
            一，若其所證明之內容與實際來貨認定結果不符，
            自當以實際貨物認定之證據為依據。本件原告提出
            之產地證明書形式上固屬真正，然其記載上開貨物
            為香港產製之內容既與被告查得之前開具體事證結
            果不符，即難採憑。
          (2)又本件實到來貨產地標示為「MADE IN HONG KONG」
            ，且無二次車縫之情，業據被告陳明在卷（本院卷
            2 第10頁），固堪認屬實，然依據○○公司提出之
            生產單「車間製作」圖示─「嘜頭」記載：「產地
            嘜僅落約旦埠或台灣埠，緊貼洗水嘜上落，約旦埠
            落MADE IN CHINA ，臺灣埠落MADE IN HONG KONG
            ，有走沙特阿拉伯的也要落產地嘜made in china
            」等語（原處分卷3 附件19第144 頁），可知，利
            華公司對其生產之貨品所為產地標示之記載，係視
            買方國家之不同而為不同之記載，否則何以同為其
            產製之成品竟因落埠地不同而有「MADE IN CHINA
            」及「MADE IN HONG KONG 」之差異，是其產地標
            示之真實性，顯有疑義，尚難以系爭來貨產地標示
            為「MADE IN HONG KONG 」而為有利於原告之認定
            。嗣○○公司雖出具經駐香港中華旅行社驗證之聲
            明書，就上開生產單「車間製作」圖示─「嘜頭」
            之記載，表示該公司係按不同目的地國家，分別安
            排在中國大陸及香港的工廠分開生產，並就目的地
            為臺灣之訂單，安排在香港工廠進行車縫工序生產
            ，為統一和確保買方生產資料的正確性和完整性，
            乃在生產製單中闡述買方不同國家所需的嘜頭資料
            ，生產製單之車間製作表的嘜頭圖示係供中國大陸
            及香港兩地工廠共同使用和參考的資料云云，然該
            聲明書之驗證僅係證明出具聲明書之簽署人簽字屬
            實，內容不在證明之列，已據駐香港中華旅行社公
            證人驗證時載明綦詳（本院卷2 第133 頁），故該
            聲明書自不因驗證而影響其僅係○○公司出具之私
            文書之性質，且○○公司若確將臺灣之訂單特別安
            排在香港工廠進行生產，以與在中國大陸工廠生產
            者予以區隔，衡情自應就香港工廠及大陸工廠分別
            指示嘜頭圖示，以求明確，應無在同一車間製作表
            的嘜頭圖示中闡述依買方不同國家所需的嘜頭資料
            ，而由香港工廠及大陸工廠自行判斷之理，是○○
            公司以車間製作表的嘜頭圖示係供大陸及香港兩地
            工廠共同使用和參考的資料為由，用以解釋為何其
            產製之成品為不同之產地標示，顯與常情不符，應
            係事後迴護之詞，洵無足採。
          (3)再依○○公司提供予駐外單位之布料物料進貨、進
            出口載貨清單、生產單及生產記錄等相關文件所示
            ，以報單第1 、2 項貨物為例，經核算結果，裁剪
            1 件襯衫所使用之布料價值為HKD21.75〔1.74（原
            處分卷3 附件19第136 頁）×12.5（同卷附件19第
            148 頁）〕，惟1 件襯衫裁片由中國大陸輸出金額
            為HKD12.5 〔15,750÷1,260=12.5（同卷附件19第
            107 頁）〕，布料價值竟高於裁片價值（布料＋裁
            剪工價），與事理已有未合；而該裁片於香港縫合
            後1 件襯衫價值高達HKD35 〔21,000÷600=35（同
            卷附件19第116 頁）〕，再於中國大陸進行縫衣領
            、縫袖口、腳口捲邊及上鈕及包裝等後工序其單價
            為HKD38.5 〔190,575 ÷4,950=38.5（同卷附件19
            第132 頁）〕，於香港僅進行簡單之縫合，卻產生
            HKD22.5 （35-12.5 ）之增值，亦與常情不符，本
            件顯有低報裁片價值，提高衣物於香港附加價值之
            情，○○公司提供文件所載之價格，即無足採。是
            被告參據原告另案（報單第AW/96/6362/0172 號，
            原處分卷1 附件7 第5 頁）報運進口香港產製成衣
            ，其襯衫全套裁片亦係自中國大陸運至香港進行肩
            縫、縫袖及縫合袖底骨和側縫等工序後（原處分卷
            4 附件20第5 頁），再送回大陸進行後整工序，於
            香港進行車縫工序之附加價值率為20% （原處分卷
            4 附件20第7 、8 頁），據以認定本案○○公司車
            縫工序之附加價值率未逾35% ，依原產地認定標準
            第5 條第2 款規定，其產地為中國大陸，亦非無據
            。原告提出○○公司出具之交易價格說明書，表示
            相關單據記載上開貨物在香港工廠完成縫合工序之
            單價為每件HKD35.00及在中國大陸完成後整後工序
            之單價每件HKD38.50，係以○○○○ 公司所有客戶（
            包括銷往臺灣以及其他國家地區訂單）的平均價格
            計算云云，顯與一般商業交易之情不符，要非可採
            。
          (4)承上，被告認定系爭第1-8 項及第10-21 項貨物產
            地為中國大陸，核非無據，原告指摘被告僅以間接
            證據推斷臆測上開貨物非香港產製，有認定事實不
            憑證據，違反改制前行政法院61年度判字第70號、
            62年度判字第402 號判例之情事云云，難認可採。
            至於原告所引財政部97年11月17日台財訴字第
            0970035707 0號訴願決定，要屬個案之認定，本院
            不受其拘束，均併此敘明。
      (乙)系爭第9 項貨物部分：
        1.查系爭第9 項貨物交易流程為：原告下單給○○○○ 公
          司，○○○○ 公司再下單向A 公司訂購，A 公司轉向旭
          成公司訂購，○○公司再委託○○公司生產製作。上
          情為兩造所不爭執，並有原告提出之○○○○ 公司與A
          公司訂購文件、A 公司與○○公司訂購文件、○○公
          司與○○公司訂購文件、○○公司及○○公司之商業
          登記資料等為證（原證60、61、62、63）。
        2.第查，被告認定上開貨物產地為中國大陸，無非係以
          駐外單位於97年9 月29日以掛號郵件聯絡○○公司，
          遭香港郵局以不到取掛號郵件為由退件（原處分卷3
          附件19第21頁），惟據香港商業登記署資料顯示，該
          公司於97年9 月25日仍然存在（同卷附件19第2 項）
          ，○○公司顯非正常營運之公司；又○○公司於97年
          10月28日向香港工業貿易署申請取銷工廠登記（本院
          卷1 第370 頁），可見○○公司亦非正常營運工廠等
          情為據。惟經核原告所提上開訂購文件之記載內容及
          其交易金額尚無矛盾或不符常情之處，且系爭第9 項
          貨物之原產地為香港，有香港工業總會核發之產地證
          明在卷可稽（原處分卷1 附件1 第12頁），而上開產
          地證明（CERTIFICATE NO.3M08C042699）經洽發證單
          位查復結果，確係香港工業總會所簽發，亦有駐外單
          位97年11月6 日港經發字第097008 10830號函在卷可
          考（原處分卷3 附件19第1 頁）；並參以系爭來貨並
          無二次車縫，或其他足以證明產地證明所載內容與事
          實不符之情事，被告又未證明上開貨物生產製造商即
          ○○公司於上開貨物之產製期間為非正常營運之工廠
          ，或不具備生產系爭貨物之能力（按原處分卷內並無
          駐外單位派員訪視○○公司之訪廠報告），亦未提出
          其他足以證明上開貨物原產地非為香港之積極事證，
          是被告僅以○○公司未領取掛號郵件致遭退件，以及
          ○○公司事後於98年10月28日申請取銷工廠登記（按
          依原證62所示，○○公司係97年5 月14日下單予○○
          公司，約定交貨日期為97年7 月4 日）之事實，逕以
          ○○公司及○○公司非屬正常營運之公司與工廠，而
          認系爭第9 項貨物產地為中國大陸，顯屬率斷，洵非
          有據。
    (五)本件系爭第1-8 項及第10-21 項貨物，輸入規定為「MP1
      」（即大陸物品有條件准許輸入），核屬行為時未經經濟
      部公告准許進口之大陸物品，原告進口非屬經濟部公告准
      許輸入之大陸物品，即有虛報進口貨物產地，逃避管制之
      情事，是被告依海關緝私條例第37條第3 項轉據同條例第
      36條第1 項、第3 項規定，處貨價1 倍之罰鍰，併沒入貨
      物，惟因原告係5 年內再犯海關緝私條例同一規定之行為
      3 次，爰依同條例第45條規定加重罰鍰1 倍，計處貨價2
      倍之罰鍰，又系爭貨物於受裁處沒入前已放行，致無法裁
      處沒入，此部分乃依行政罰法第23條第1 項規定，裁處沒
      入貨物之價額，於法並無不合。至系爭第9 項貨物，被告
      認定產地為中國大陸，非屬有據，業經認定如前，故被告
      以上開貨物受有管制，非屬經濟部准許輸入之大陸物品，
      原告有虛報產地，進口大陸物品，逃避管制之違章行為，
      依上開規定裁處貨價2 倍罰鍰，並沒入貨物之價額，自有
      違誤。
    (六)原告雖另主張其已嚴格要求○○○○ 公司所供應之服飾產品
      均須符合我國法令規定且係香港製造，絕無意圖虛報產地
      、逃避管制云云。然依行政罰法第7 條第1 項規定，對於
      違反行政法上義務之行為，其處罰不以故意行為為限，亦
      及於過失行為。再現行進口貨物通關係採申報與查驗制度
      ，且進口貨物是否有虛報情事，悉以報單上原申報與實際
      來貨是否相符為認定之依據，凡涉有虛報行為，即應依法
      論處。查原告係以進出口貿易業務為其所營事業之一，有
      原告公司基本資料查詢（明細）在卷為憑，則原告為維自
      身權益，避免因虛報觸法而受罰，對進口之貨物於報關時
      本應多方查證，尤其對我國未開放進口之大陸物品更應特
      別審慎注意，俾盡其據實申報之義務，其應注意能注意而
      不注意，致系爭第1-8 項及第10-21 項貨物有虛報產地，
      逃避管制情事，縱非故意，亦難謂無過失，尚不得以其係
      依○○○○ 公司公司提供之產地證明據以申報，而解免其過
      失責任。又海關緝私條例第37條第1 項所稱之虛報及逃避
      管制，不以故意為限，既如前述，因此原告所稱前2 次受
      罰係因過失所致，縱令屬實，亦無礙其係5 年內再犯同一
      規定之行為3 次以上之認定，被告依同條例第45條規定，
      加重罰鍰1 倍，並無違誤，核無原告所指違反比例原則之
      違法情事。末查，原告報運進口上開貨物至我國，自應依
      我國法律及稅則規定為之，原告引據美國、歐盟關於原產
      地認定之標準，於我國尚無適用餘地。至於原告提出香港
      ○○○○律師行合夥人○○○所出具之意見書，乃係就香
      港當局簽發產地來源證明有關之香港法律規定與程序之說
      明，與本件報運進口系爭貨物應依我國稅則分類之相關規
      定而為產地認定無涉，亦不足以據為有利於原告之認定。
五、綜上所述，除系爭第9 項貨物，原告所訴堪予採信外，應將
    該部分之訴願決定及原處分撤銷；其餘項目原告所訴各節，
    均非可採，原處分並無違誤，訴願決定遞予維持，亦無不合
    ，原告徒執前詞，訴請撤銷，為無理由，應予駁回。
六、本件事證已臻明確，兩造其餘攻擊防禦方法均與本件判決結
    果不生影響，故不逐一論述，併此敘明。
七、據上論結，本件原告之訴為一部有理由，一部無理由，依行
    政訴訟法第98條第1 項前段、第104 條，民事訴訟法第79條
    ，判決如主文。
中    華    民    國    99    年    8     月    19    日
                    臺北高等行政法院第五庭
                              審判長法  官  黃清光
                                    法  官  周玫芳
                                    法  官  程怡怡
上為正本係照原本作成。
如不服本判決，應於送達後20日內，向本院提出上訴狀並表明上
訴理由，如於本判決宣示後送達前提起上訴者，應於判決送達後
20日內補提上訴理由書（須按他造人數附繕本）。
中    華    民    國    99    年    8     月    20    日
                                    書記官  張正清

司法院資訊處製作；財團法人民間司法改革基金會備份。
